【裁判字號】    90,訴,148
【裁判日期】    901129
【裁判案由】    商標異議
【裁判全文】
臺北高等行政法院判決                                九十年度訴字第一四八號
                              .
    原      告  新加坡商．創新科技有限公司（Creative Technology Ltd.）
    代  表  人  Ｓ．西瓦南桑.
                            （法務董事）（Director of Legal Services）
    訴訟代理人  陳文郎律師
    複  代理人  洪燕媺律師
    訴訟代理人  劉法正律師
    被      告  經濟部智慧財產局
    代  表  人  陳明邦（局長）住同右
    訴訟代理人  甲○○
                乙○○
右當事人間因商標異議事件，原告不服經濟部中華民國八十九年十一月七日經（八九
）訴字第八九○八九三○六號訴願決定，提起行政訴訟。本院判決如左：
    主  文
原告之訴駁回。
訴訟費用由原告負擔。
    事  實
緣原告前於民國（下同）八十七年八月二十七日以「Rhythmania」商標（下稱系爭商
標），指定使用於商標法施行細則第四十九條所定商品及服務分類表第九類之光碟機
、解碼卡、電腦顯示器、硬碟、鍵盤、電腦滑鼠、揚聲器、磁性資料載體、磁碟、磁
帶、磁卡及已錄製電腦軟體之光碟；將文稿、聲音、圖形、靜態影像及動畫整合成可
供個人電腦多媒體應用之電腦控制互動式影音型態的電腦軟體程式等商品，向被告（
原經濟部中央標準局）申請註冊，經被告准列為審定第00000000號商標。嗣
第三人美商．ｉ２工業技術公司（更名前為美商．思考公司）以系爭商標有違商標法
第三十七條第七款、第十二款、第十三款及第十四款規定，對之提起異議，案經被告
審查，以八十九年八月十七日中台異字第Ｇ00000000號商標異議審定書為系
爭商標之審定應予撤銷之處分。原告不服，提起訴願，遭決定駁回後，遂向本院提起
行政訴訟。茲摘敘兩造訴辯意旨如次：
甲、原告方面：
一、聲明：求為判決
１、訴願決定及原處分均撤銷。
２、被告應為審定第00000000號「Rhythmania」商標異議不成立之處分。
３、訴訟費用由被告負擔。
二、陳述：
１、本案基本爭點乃系爭商標與註冊第六七二五八二號「RHYTHM」商標（下稱據以異
    議商標）是否確屬構成近似：此一課題雖在商標制度中長久爭議不斷，惟依相關
    法律規定、理論基礎暨實務見解，官方主管部門曾彙集數十年之實務認知，而於
    商標法施行細則第十五條第一項明定：「商標圖樣之近似，以具有普通知識經驗
    之購買人，於購買時施以普通所用之注意，有無混同誤認之虞判斷之。」之基本
    原則，此外並一再訂定各類審查準則，如「商標審查係以個案審查為原則，不能
    拘泥於舊有案例，比附援引」；「商標審查，應就其圖樣，總括其各個部分，通
    體觀察之」；「判斷商標是否有混同誤認之虞，應就其各主要部分隔離觀察。所
    謂主要部分，係指商標之中具有識別他我商品之部分而言」；「文字排列雖相仿
    彿，惟本身各具特殊意義，足以辨識者，非屬近似商標。」等皆是。
２、行政法院（現改制為最高行政法院）七十九年判字第四四二號判決指出：「兩標
    章圖形之視覺印象，在驟然一瞥之間，如有顯然之區別，能否謂兩標章之圖樣有
    引起混同誤認之虞，而為近似之標章，亦有商榷餘地。」，自足作為審斷本案之
    重要參考。且不論依基本之理論或實務認知，均可將構成近似之態樣分為三個基
    本型式，即外觀近似、讀音近似及觀念近似，三者中雖有任何一種型式構成近似
    ，即足為二商標構成近似之認定，但判定之基本原則仍應就各該型態之認定基準
    予以觀察分析。換言之，絕不能以構成觀念近似之基準作為認定外觀近似之原因
    ，亦不得依外觀近似之審查基準論定其觀念上是否構成近似，否則即屬錯誤之類
    比，自為法所不許。
３、被告與訴願決定機關均認定系爭商標與據以異議商標二者有六個字母「RHYTHM」
    相同且排列順序一致，故屬外觀近似。惟原告曾指明此一說詞顯與事實不符，按
    系爭商標與據以異議商標之前六個字母雖然相同，但系爭商標僅有起首一個字母
    為大寫，其餘五個字母均為小寫，據以異議商標圖樣之英文則全為大寫。論及外
    觀，所探究者厥為視覺上之感受，亦即在「驟然一瞥間」所能予人之印象，而不
    應涉及內在之含義，是類此字母是否相同，應屬觀念近似考慮之範疇，而不得將
    之移植於外觀近似之認定基礎。是系爭商標與據以異議商標雖均有六個字母相同
    ，然兩者RHYTHM與Rhythm僅有起首一「Ｒ」字母同為大寫，其餘字母皆有大、小
    寫之差異，其外貌仍屬截然可分者。且系爭商標之整體為Rhythmania，而非割裂
    之「Rhythm」。因此論及系爭商標之外觀時，自應以其整體為審視之標的，絕不
    可將其整體任意切割分析，是原處分既以外觀論斷，復又任意切割，無視於書寫
    方式顯然不同之認定方式，於法於理均有未合。另原告亦曾明白指出系爭商標係
    由「RHYTHM」與「MANIA」二習見之單字結合後採中段「Ｍ」字母重疊，即二單
    字之字尾字首互相借用之基本設計手法所設計而成之一新創複合字，被告及訴願
    決定機關完全不顧此一事實，而在述及「RHYTHM」一字之含義後，完全不提「觀
    念」是否構成近似之問題，卻逕行提出非屬此一範疇之「外觀」近似。由此益證
    原處分暨訴願決定之論證方式完全背離正常之思考邏輯與論證方式。
４、詳言之，系爭商標與據以異議商標於外觀、觀念及讀音上均不近似：
  (1)於外觀上言：按商標近似與否，應異時異地隔離並通體觀察是否有使消費者誤認
    混淆之虞，系爭商標乃結合「rhythm」（旋律）與「mania」（狂熱）二字創設
    而來，「Rhythmania」雖無字義，然對於熟悉英文之消費者而言，於異時異地隔
    離觀察，當不可能混淆誤認系爭商標「Rhythmania」與有字義之據以異議商標「
    RHYTHM」為同一或近似之英文文字。對於不熟悉英文之消費者而言，前開二商標
    除字體不同外，其使用之字母數量不同，消費者亦能分辨，並無混淆誤認之情。
  (2)其次，以英文文字為圖樣之商標，除應審究其外觀上是否近似，仍應綜合觀念與
    讀音是否相同判斷，而非僅以外觀近似為由，遽認為近似商標。蓋英文乃字母排
    列組成之語文，如採被告以機械之方式判斷英文商標外觀近似之標準，即使用之
    字母少數不同，或使用之字母相同但順序不同者，皆屬近似商標，則許多以英文
    文字為圖樣之商標將構成近似，無從申請註冊，其判斷之標準與英文以字母組合
    之拼音語言之本質不符。例如，如少數字母不同之「design」（圖樣）與「
    desire」（願望）；大多數字母相同之「desert」（沙漠）與「dessert」（甜
    點）；以及字母相同但順序不同之「diary」（日記）與「dairy」（酪農場）。
    如以被告所採商標之外觀近似與否之判斷標準，則前開各組文字皆屬近似商標，
    然對一般消費者而言，前開字彙在外觀上雖有些許近似，但透過其字義與讀音之
    區別，都能輕易分辨出各自為不同之字彙，無誤認混淆之可能。從而，判斷以英
    文文字為圖樣之商標是否構成近似，仍應綜合其觀念（即字義）與讀音，不能僅
    以外觀近似為斷。
(3)於觀念上言：系爭商標乃結合「rhythm」（旋律）與「mania」（狂熱）二字之
    複合字，省略二字字尾與字首之「Ｍ」所創設之商標，故如果知悉「rhythm」與
    「mania」二字義之消費者，當知系爭商標是結合二有意義名詞所組合創造之複
    合字，與據以異議商標「RHYTHM」之字義有別。如只知「rhythm」，亦不難分辨
    不知字義之系爭「Rhythmania」商標與據以異議「RHYTHM」商標之區別。而對於
    全然不知「rhythm」、「mania」二英文單字字義之消費者，由於英文以二十六
    個字母組合排列其字彙，基於字母不同即有不同之意義與讀音之基本概念，消費
    者亦能從系爭商標與據以異議商標使用不同之字母，而得分辨其為不同之商標，
    無使其誤認混淆之可能。
  (4)於讀音上言：系爭商標「Rhythmania」讀成「r   n`mania」，而據以異議商標
    「RHYTHM」讀成「`r   n」，前者有四個音節，後者僅有二個音節，亦能明確分
    辨其讀音。
  (5)綜合系爭商標與據以異議商標之外觀、觀念（及字義）與讀音判斷，無使消費者
    誤認混淆之虞，二者非屬近似商標。被告與訴願決定機關逕以二商標之外觀近似
    ，未斟酌以二十六個字母排列之英文文字之近似與否尚需綜合觀念、讀音判斷之
    特色，遽認系爭商標與據以異議商標為近似，實有未洽。
５、系爭商標與據以異議商標在國外已併存註冊，足認二商標無使消費者誤認混淆：
  (1)原告前向阿根廷、澳洲、巴西、加拿大、智利、中國、哥倫比亞、CTM、香港、
    印度、印尼、以色列、日本、馬來西亞、墨西哥、紐西蘭、祕魯、新加坡、南非
    、南韓、台灣、泰國、美國、委內瑞拉等二十餘個國家申請系爭商標註冊，並已
    在中國、以色列、日本、墨西哥、紐西蘭、祕魯、南韓、泰國八國取得註冊在案
    。其中在日本、墨西哥與中國，與據以異議商標併存註冊。由於英文係以二十六
    個字母組成字彙之語文，英語系國家消費者對於英文拼字異同之辨識力，相對比
    非英語系國家之消費者高，從而在英語系國家之消費者自能輕易辨識系爭商標與
    據以異議商標之不同，並無混淆誤認之可能。縱在非英語系國家，消費者亦能辨
    識系爭商標與據以異議商標之差異，二者非近似，並無混淆誤認之虞，否則系爭
    商標與據以異議商標不可能在日本、中國與墨西哥等非英語系國家併存註冊。尤
    其在與我國同屬華文地區的中國，人民學習英文之普及程度以及知識水準不及我
    國消費者，其英文字彙之辨識力當不及我國，二商標猶能併存註冊。反觀我國消
    費者普遍皆有高中以上之學歷，學習英文至少有三年以上，被告卻以系爭商標與
    據以異議商標有使消費者誤認混淆之近似，實難令人甘服。
  (2)被告無非以各國國情有別，審查基準不同，國外併存註冊之案例，尚難直接引為
    論據為由，全盤否認原告提出系爭商標與據以異議商標在中國、日本、墨西哥併
    存註冊，而得證明二者商標無使消費者誤認混淆之近似之證據證明力。按商標圖
    樣近似與否，難謂無參雜個人（被告審查員或接觸商品之消費者）主觀之因素，
    尤其個人教育背景、生活經驗不同，其認定即有區別，為免流於主觀認定之偏頗
    ，客觀證據之斟酌即相形重要。被告僅以機械判斷之方式，認系爭商標與據以異
    議商標有部分外文文字字母相同，即主觀認定二者必為近似商標無疑，對原告提
    出之客觀證據，僅以「各國國情不同、法制各異、審查基準不同」為由，置原告
    提出系爭商標與據以異議商標在他國併存註冊之事實不論，顯有速斷之失。事實
    上，縱二商標在他國併存註冊之事實無法「直接」證明二者不近似，惟其併存註
    冊之事實，尤其與我國同屬華文地區之中國核准併存註冊之事實，難謂無參考商
    標近似與否，有無消費者誤認混淆之虞之價值，被告就前開證據全未斟酌，亦未
    敘明理由，實難令人甘服。
  (3)再者，商標法施行細則固規定，商標之近似應以具有普通知識經驗之購買人，於
    購買時施以普通所用之注意，有無混同誤認之虞為斷，惟實際判斷時，尚須考量
    商標所指定使用商品價格及購買人之識別力。例如價格較高或較專業之商品，消
    費者之注意力亦相對提高，此於被告訂頒之商標手冊曾有闡示。而前開適用之基
    準，自必符合商標法施行細則之規定，否則被告無可能冒違犯法令之險，制定與
    之相違背之審查基準，而行之有年。系爭商標指定使用之商品皆為電腦之零件或
    週邊商品，其價格不僅相較於一般民生用品高出許多，商品亦具專業性，消費者
    應有較高之識別力與注意力，以區別其商標之差異。尤在電腦世界中，英文為普
    遍使用之語言，消費者更須具備一定之英文程度，才能辨識與選購商品，故從系
    爭商標指定使用商品之性質及購買人之程度言，消費者亦無可能混淆誤認系爭商
    標與據以異議商標。
６、據以異議商標專用權人為美商‧思考公司，該公司嗣後更名為美商‧ｉ２工業技
    術公司，該公司即第三人亦認為系爭商標之註冊，無使消費者混淆誤認其指定使
    用商品之主體來源：
  (1)第三人雖以系爭商標圖樣有違商標法第三十七條第七款、第十二款、第十三款及
    第十四款之規定，對之提起異議，惟經原告與第三人之溝通與協調後，二造認為
    系爭商標與據以異議商標應無使消費者誤認混淆商品來源，雙方同意停止或撤銷
    互對二造之「Rhythmania」與「RHYTHM」在各地提出之商標異議或撤銷案。原告
    、第三人並同意致力於區別二商標，防止消費者誤認混淆，此有原告、第三人於
    九十年間簽署之和解契約可稽。
  (2)系爭商標與據以異議商標非屬近似，無使消費者誤認混淆之虞，已由第三人所肯
    認，否則以第三人與原告同為生產錄有電腦程式之光碟、磁帶、磁卡等同一或類
    似商品之市場競爭者，如系爭商標與據以異議商標有使消費者誤認混淆之可能，
    第三人斷無可能與原告和解，甘冒使消費者誤認「Rhythmania」與「RHYTHM」為
    同一主體來源之風險，容認其市場競爭者即原告坐享第三人行銷據以異議商標之
    效益。
  (3)如經先註冊之商標專用權人之同意，他人得於同一或同類商品併存註冊相同或近
    似商標之立法例，在我國雖未付諸明文規定，然商標法既在保護商標專用權人之
    權益，如果先註冊之商標專用權人認為其註冊之商標與後申請之商標無使消費者
    誤認混淆之虞，並願意在商標之使用上作足使消費者辨識之區隔，而同意後申請
    之商標註冊，則在兼顧商標專用權人之權益與消費者利益之情況下，主管機關應
    斟酌其意見而核准其後申請商標之註冊。從而，本案第三人既肯認系爭商標與據
    以異議商標無使消費者誤認混淆之虞，並在第三人提起本案異議後與原告達成協
    議，亦請鈞院斟酌，撤銷原處分與訴願決定，以維原告之權益。
  (4)被告與訴願決定機關違反行政法上行政自我拘束之原則：按行政機關於作成行政
    處分時，對於相同或具有同一性之事件，應受合法之行政慣例之拘束，如無實質
    之正當理由，即應為相同之處理，此為行政法上之行政自我拘束原則。而所謂行
    政慣例，係指關於行政上同一或具有同一性之事項，經常、一般、繼續且反覆之
    施行，即可認為已成為行政慣例。被告審查商標之註冊時，如認為申請註冊商標
    圖樣相同或近似於他人同一或類似商品之註冊商標者，依「商標審定核駁理由先
    行通知要點」之規定，皆會以商標審定核駁理由先行通知書通知申請人就核駁之
    理由陳述意見，並得舉證無混淆誤認之虞之有利事證，此時，申請人如提出引證
    商標專用權人之宣誓書、協議書等文件，證明引證商標與申請註冊商標無使消費
    者誤認混淆之虞或同意併存註冊時，被告皆據以認定該二商標圖樣無使消費者誤
    認混淆之近似，核准申請商標之註冊，此有PERSON'S商標、SET商標、TEXANOL商
    標、SET SECURE ELECTRONIC TRANSACTION and Design商標等案可資參酌。況商
    標法第一條雖有保障商標專用權及消費者利益之立法意旨，惟兩造既已達成和解
    ，顯見兩商標之使用並無致消費者產生混淆誤認之虞，對於消費者利益之保護，
    尚無牴觸。
  (5)被告依商標法第三十七條第十二款核駁商標申請案時，雖初步認定申請商標近似
    於他人註冊商標，但經申請人提出引證商標專用權人之同意書時，已形成商標不
    近似之認定，而核准註冊之行政慣例。於本案中，原告與第三人達成共識，認為
    兩造商標並無使消費者混淆誤認之近似，且協議將盡力區隔二造商標商品，避免
    消費者有混淆誤認，系爭商標應予核准，始符合前開行政慣例，且另案當事人也
    曾持相同之證據而獲勝訴之判決，此有鈞院八十九年度訴字第二○○號判決可資
    參照。
  (6)被告稱商標是否構成近似，應個案審查，原告所舉之審查案例，其圖樣既與本件
    不同，尚難以此指本案之審查有違行政法上自我拘束之原則，商標如構成近似，
    縱原告與參加人彼此協議認為不構成近似，亦無法改變客觀事實云云，被告顯對
    原告就被告違反行政法上自我拘束原則之部分有所誤認。蓋原告所舉各項審查案
    例，例如PERSON'S商標、SET商標、TEXANOL商標、SET SECURE ELECTRONIC
    TRANSACTION and Design商標及「晉潤SAC及圖」商標等案，乃在證明「被告雖
    初步認定申請商標與其他引證之註冊商標圖樣近似，惟如引證之商標專用權人認
    為二者不近似，並同意申請人商標之註冊，被告斟酌該項證據，並核准該商標之
    申請」此一行政原則。而本案參加人既認系爭商標與據以異議商標不近似，並與
    原告達成協議，同意原告申請註冊系爭商標，則依前開被告行之有年之行政原則
    ，自當受其拘束，核准系爭商標之註冊，原告所舉各案案例，並非據以證明系爭
    商標與據以異議商標不近似，被告顯有誤認。退一步言，被告如否認前開原則，
    自當以實例證明之，如僅以「案例個別，不得比附援引」為由，否認前開原則，
    尚難認屬有據。
７、綜上所述，考量系爭商標指定使用商品之特性與據以異議商標在中國、日本與墨
    西哥等國併存註冊之事實，二造商標無使消費者誤認混淆，非屬近似商標，足堪
    認定。況第三人已承認系爭商標與據以異議商標非近似，並同意盡力在市場上區
    隔二商標商品，以避免使消費者誤認混淆，則不問在保護消費者之公益，抑或尊
    重當事人自治精神之考量下，撤銷原處分與訴願決定而核准系爭商標之註冊，皆
    能符合商標法之立法精神。尤其原告信賴被告長久以來建立之行政慣例，努力與
    第三人取得共識，達成市場區隔之協議，企盼以前開協議書作為證明系爭商標與
    據以異議商標不近似之有利證據，如繼續維持原處分與訴願決定，實難謂無違反
    前引行政自我拘束原則之違法。
乙、被告方面：
一、聲明：求為判決駁回原告之訴，訴訟費用由原告負擔。
二、陳述：
１、按商標圖樣相同或近似於他人同一商品或類似商品之註冊商標者，不得申請註冊
    ，為本件商標異議審定時商標法第三十七條第十二款所明定。判斷兩商標近似與
    否，應就其主要部分隔離觀察，有無引起混同誤認之虞以為斷。商標在外觀、觀
    念或讀音方面有一近似者，即為近似之商標。
２、按商標是否構成近似，除讀音與觀念外，外觀上是否構成近似亦為考量重點，系
    爭商標圖樣外文「Rhythmania」，其前列六個字母「RHYTHM」與據以異議商標圖
    樣外文「RHYTHM」相同且排列順序一致，該「RHYTHM」一字有韻律、節奏或規律
    之意，系爭商標之「Rhythmania」無字義，二者意義雖有不同，然其構成字母多
    數相同，且外文單字予人之寓目印象尤重字首，系爭商標既與據以異議商標相同
    之多數字母置於字首，僅於字尾加上少數不同之字母「ania」，異時異地隔離觀
    察，外觀上難謂無使消費者誤認二商標出自同一來源而產生混同誤認之虞，應屬
    近似之商標，兩造商標復均指定使用於錄有電腦程式之光碟、磁帶、磁卡等同一
    或類似商品，揆諸前述說明，自有商標法第三十七條第十二款規定之適用。
３、原告稱系爭商標與據以異議商標在國外已併存註冊；考量系爭商標指定使用之商
    品性質及購買人之辨識程度，消費者亦無可能混淆誤認系爭商標與據以異議商標
    ；維持原處分將違反行政法上行政自我拘束原則；原告與第三人已達成共識，兩
    造商標並無使消費者混淆誤認之近似，且協議盡力區隔云云。惟基於各國國情有
    別、法制各異、審查基準皆有不同，國外註冊案例，尚難直接引為論據。按商標
    圖樣之近似，依商標法施行細則之規定，應以具有普通知識經驗之購買人，於購
    買時施以普通所用之注意，有無混同誤認之虞判斷之。而商標是否構成近似，應
    個案審查，原告所舉之申請註冊PERSON'S商標、申請註冊SET商標、申請TEXANOL
    商標等協議書、宣誓書部分，雖得作為認定商標近似與否之考量因素之一，惟並
    不當然即可據此主張兩者商標可併存，且各案案情不同，尚不得比附援引執為本
    件應為異議不成立處分之論據。況原告所舉案例，其圖樣既與本件不同，尚難指
    本案審查有違行政法上行政自我拘束原則。又商標因具有公益上考量，商標法第
    三十七條第十二款除保護他人註冊商標權益外，尚有保護消費者，使之對商品來
    源不產生混淆誤認之虞，故商標如構成近似，縱原告與第三人已達成和解，彼此
    協議認為不構成近似，尚無法據以推翻被告所為異議成立之處分，亦無法改變客
    觀兩造商標構成近似之事實，故原處分洵無違誤。
    理  由
一、按「商標圖樣有左列情形之一者，不得申請註冊：．．十二、相同或近似於他人
    同一商品或類似商品之註冊商標者。．．」、「商標圖樣之近似，以具有普通知
    識經驗之購買人，於購買時施以普通所用之注意，有無混同誤認之虞判斷之。」
    、「類似商品，應依一般社會通念，市場交易情形，並參酌該商品之原材料、用
    途、功能、產製者、行銷管道及場所或買受人等各種相關因素判斷之。」分別為
    系爭商標異議審定時商標法第三十七條第十二款、同法施行細則第十五條第一項
    及第二項定有明文。次按「商標在外觀、觀念或讀音方面有一近似者，即為近似
    之商標。」、「有左列情形之一者，為外觀近似：．．（八）商標圖樣上之外文
    ，有一單字相同或主要部分相同或相似，有混同誤認之虞者。．．」、「衡酌商
    標在外觀或觀念上有無混同誤認之虞，應本客觀事實，按左列原則判斷之：（一
    ）以具有普通知識經驗之商品購買者，施以普通所用之注意為標準。（二）商標
    之文字、圖形或記號，應異時異地隔離及通體觀察為標準。（三）商標以文字、
    圖形或記號為聯合式者，應就其各部分觀察，以構成主要之部分為標準。」亦為
    被告「商標近似審查基準」第一點、第二（八）點及第五點所規定。又「構成商
    標之圖形文字，總括其各部分從隔離的觀察其全體之外觀上，苟易發生混同誤認
    者，固屬近似，若其主要部分於異時異地各別觀察，無論在外觀上、名稱上或觀
    念上，有足以引起混同誤認之虞時，亦係近似，而其附屬部分之有無顯著差異，
    則非所問。」行政法院（現改制為最高行政法院）三十年度判字第十號判例可資
    參照。
二、原告主張系爭商標與據以異議商標，無論於外觀、觀念及讀音上均不構成近似，
    且在世界各國如日本、墨西哥及中國大陸等地均有併存註冊事實，而兩商標指定
    使用商品類別為電腦週邊商品及已錄製之電腦光碟、磁碟、磁帶、磁卡等產品，
    其消費族群較具專業性及英文辨識能力，應無對商品來源產生混淆誤認之虞，況
    原告與第三人就系爭商標之使用已經達成協議，雙方同意兩商標不構成近似，可
    在市場上併存使用，有原告所提雙方協議書為憑，依據被告過去長久以來行政慣
    例，就雙方已達成協議之情形，應可准予兩造商標併存註冊，惟被告仍作成異議
    成立之處分，其審查結果有違行政自我拘束原則之嫌云云。查系爭商標圖樣雖由
    「Rhythmania」所構成，惟與據以異議商標圖樣「RHYTHM」相較，二商標均有引
    人注意之外文RHYTHM、Rhythm，而該「RHYTHM」一字有韻律、節奏或規律之意，
    系爭商標之「Rhythmania」則無字義，以具有普通知識經驗之商品購買者，施以
    普通所用之注意，於異時異地隔離及通體觀察，系爭商標與據以異議商標圖樣上
    之外文之主要部分為RHYTHM、Rhythm，予人之寓目印象並無顯著差異，在外觀上
    ，難謂無使一般商品購買者產生混淆誤認之虞，應屬構成近似之商標，復均指定
    使用於錄有電腦程式之光碟、磁帶、磁卡、磁碟等同一或類似商品，自有首揭法
    條規定之適用，不應准予註冊。至構成系爭商標圖樣之附屬部分「ania」，其與
    據以異議商標有無顯著差異，則非所問。原告固稱系爭商標與據以異議商標在國
    外有併存註冊之事實，惟各國國情有別、法制各異、審查基準皆有不同，國外註
    冊案例尚難直接引為系爭商標應在我國准予註冊之論據。而商標是否構成近似，
    應依個案審查，原告所舉之PERSON'S商標、SET商標、TEXANOL商標、SET SECURE
    ELECTRONIC TRANSACTION and Design商標及「晉潤SAC及圖」商標等案例，與本
    案並無關連，且案情各異，自不得比附援引，亦尚難遽指本案審查有違行政法上
    行政自我拘束原則。又商標之使用，應足以使一般商品購買人認識其為表彰商品
    之標識，並得藉以與他人之商品相區別，因此，商標圖樣是否構成近似，應以具
    有普通知識經驗之購買人，於購買時施以普通所用之注意，有無混同誤認之虞判
    斷之，要非以商標專用權人之間是否產生混同誤認之虞作為判斷，按商標之審查
    具有公益上之考量，除保護他人註冊商標權益外，尚有保護消費者，使之對商品
    來源不致產生混淆誤認之虞，故商標圖樣如已構成近似，縱商標專用權人之間業
    已達成和解，協議認為不構成近似，亦無法改變兩商標圖樣於客觀上構成近似之
    事實，至原告所舉本院八十九年度訴字第二○○號判決，亦係以兩商標圖樣是否
    構成近似加以審查，而非以兩商標專用權人之間是否達成和解為判斷之依據，是
    原告所訴，顯屬誤解。從而，被告所為「第00000000號『Rhythmania』
    商標之審定應予撤銷」之處分，徵諸首揭規定，並無違誤，訴願決定予以維持，
    亦無不合。原告起訴聲明撤銷訴願決定及原處分，並求為判決命被告應為審定第
    00000000號「Rhythmania」商標異議不成立之處分，均無理由，應予駁
    回。
據上論結，本件原告之訴為無理由，爰依行政訴訟法第九十八條第三項前段，判決如
主文。
中    華    民    國      九十      年      十一      月    二十九      日
                               臺 北 高 等 行 政 法 院  第 三 庭
                                           審 判 長 法  官  徐瑞晃
                                                    法  官  李得灶
                                                    法  官  曹瑞卿
右為正本係照原本作成。
如不服本判決，應於送達後二十日內，向本院提出上訴狀並表明上訴理由，如於本判
決宣示後送達前提起上訴者，應於判決送達後二十日內補提上訴理由書（須按他造人
數附繕本）。
中    華    民    國      九十      年      十一      月    二十九      日
                                                    書記官  方偉皓


司法院資訊處製作；財團法人民間司法改革基金會備份。
